【裁判字號】    92,交上易,209
【裁判日期】    920718
【裁判案由】    過失傷害
【裁判全文】
臺灣高等法院刑事判決                          九十二年度交上易字第二○九號
    上  訴  人
    即  被  告  丁○○
    選任辯護人  蔡順雄律師
右上訴人因過失傷害案件，不服臺灣臺北地方法院九十一年度交易字第五八號，中華
民國九十二年四月十六日第一審判決（聲請簡易判決處刑案號：臺灣臺北地方法院檢
察署九十年度調偵字第六三三號），提起上訴，本院判決如左：
    主  文
上訴駁回。
    事  實
一、丁○○於民國九十年三月三十一日中午十二時四十分許，騎乘車牌號碼ＧＩＺ─
    九五七號重型機車，沿臺北市○○路由東往西方向行駛，途經該路與昆明街口時
    ，應注意行近行人穿越道前，應減速慢行，遇有行人穿越時，無論有無交通警察
    指揮或號誌指示，均應暫停讓行人先行通過，且應注意車前狀況並隨時採取必要
    之安全措施，而依當時情形為晴天、市區○○道路、日間自然光線、路面乾燥無
    缺陷、無障礙物、視距良好之情形，亦非不能注意，竟疏未注意適有行人甲○○
    、丙○○在該交岔路口之行人穿越道由南往北穿越成都路，且未採取必要之安全
    措施，亦未暫停讓甲○○、丙○○先行通過即貿然前行，而在該行人穿越道上先
    擦撞甲○○，再撞及丙○○，致甲○○、丙○○倒地，甲○○因此受有四肢擦傷
    、頭部外傷、左側顱內出血、左側額骨骨折、左側急性硬腦膜下八╳五╳○點二
    公分血腫、左側急性硬腦膜外七╳三╳三公分血腫之傷害（且現仍有精神官能性
    憂鬱症之後遺症），丙○○則受有後枕部頭皮血腫、頭痛之傷害。丁○○於肇事
    後、警員前往醫院處理時，當場承認為肇事人，不逃避接受裁判而當場向警員自
    首。
二、案經被害人甲○○、丙○○訴由臺北市政府警察局萬華分局移送臺灣臺北地方法
    院檢察署檢察官聲請簡易判決處刑，經臺灣臺北地方法院臺北簡易庭認不宜以簡
    易判決處刑，改依通常程序審理。
     理  由
一、訊據被告丁○○雖對於右揭時地騎乘車牌號碼ＧＩＺ─九五七號重型機車經過及
    告訴人甲○○、丙○○跌倒在地之事實供承不諱，惟矢口否認有何過失傷害犯行
    ，辯稱：係告訴人甲○○、丙○○突然衝出，其為閃避該二人而將機車打向右偏
    ，並及時煞車，但機車仍倒地，其並未撞到告訴人二人，告訴人二人係自己跌倒
    。又告訴人二人並未行走行人穿越道，且其為綠燈直行，並無過失云云。惟查：
（一）右揭事實，業據告訴人甲○○、丙○○指述甚詳，並有道路交通事故調查報告
      表、交通事故談話紀錄表、交通事故補充資料表、交通事故初步分析研判表在
      卷可參（見第一五五九一號偵查卷第十四至十七頁）。而告訴人甲○○受有四
      肢擦傷、頭部外傷、左側顱內出血、左側額骨骨折、左側急性硬腦膜下八╳五
      ╳○點二公分血腫、左側急性硬腦膜外七╳三╳三公分血腫之傷害，有臺北市
      立和平醫院診斷書（見第一五五九一號偵查卷第十頁）及診斷證明書（見原審
      卷第九六至九八頁）在卷可參，丙○○則受有後枕部頭皮血腫、頭痛之傷害，
      亦有臺北市立和平醫院診斷書足憑（見第一五五九一號偵查卷第十二頁）。且
      告訴人甲○○於九十二年一月六日就醫時，經診斷有器質型情感疾患，變得憂
      鬱、抱怨頭痛、失眠、月經不規則，上開症狀為本件車禍頭部外傷之後遺症；
      而告訴人甲○○偶有頭暈，未見其他後遺症。告訴人甲○○所患之官能性精神
      病，尚非刑法第十條第四項第六款之重大不治或難治之傷害，亦有該院診斷證
      明書（見原審卷第二三、九七、九八頁）及九十二年二月六日北市和醫病字第
      ○九二六○○五四五○○號函（見原審卷第一○三至一三四頁）附卷可參。
（二）被告雖辯稱告訴人二人係自行跌倒，其並未撞及該二人云云。然查：
    １被告於車禍發生後，於該日製作交通事故談話記錄表時稱：「突然兩位行人甲○○、丙○○由肇事地點西北角行人穿越道北向南走出來（闖紅燈），我車見
      狀煞車不及，以致右側車身擦撞行人，我車向左側倒地而肇事」（見第一五五
      九一號偵查卷第十六頁反面），於九十年五月二十九日警訊時亦稱：「突有甲○○、丙○○二人跑出馬路，撞擊我機車左側，我三人倒地」等語（見第一五
      五九一號偵查卷第四頁反面）。雖就告訴人二人車禍發生前之行向，陳述略有
      差異，但均坦承其機車曾擦撞告訴人甲○○、丙○○之事實。嗣於偵查、原審
      及本院始改稱：其根本未撞到告訴人二人，乃告訴人二人自己摔倒，其亦因閃
      避不及而摔倒云云（見第一五五九一號偵查卷第二四頁反面、原審卷第十八、
      三五、八七、一五七頁、本院卷第二五、六四頁），已難遽信。
    ２車禍發生時，依卷附道路交通事故調查報告表記載，係晴天、市區○○道路、
      日間自然光線、路面乾燥無缺陷、無障礙物、視距良好，而告訴人甲○○、丙○○為十五、十六歲之年輕人（分別為係七十四年八月、七十四年三月生），
      何以於穿越馬路時，竟會同時無故跌倒，已與常理有違；且告訴人二人如確係
      自行跌倒而未遭外力撞及，衡情至多應僅有手足擦傷，亦不致產生前述嚴重之
      傷勢，益見被告事後所辯未曾擦撞云云，不足採信。被告另辯稱：前揭關於擦
      撞之供述，係因為受到驚嚇，才沒有說清楚云云，然其於案發後近二月之九十
      年五月二十九日警訊時，仍自承曾發生撞擊，與製作談話紀錄表時之陳述相符
      ，自難藉詞推諉。
    ３被告另稱：攤販戊○○○有目睹車禍發生情形，確知其並未撞及告訴人二人云
      云，並提出案發後與戊○○○對話之錄音及譯文為證（見本院卷第三五至三七
      頁）。惟證人戊○○○於原審證稱：當時其在忙，並未目睹本件車禍發生之經
      過，僅在聽到聲音後走到店外，發現告訴人二人躺在地上等語（見原審卷第七
      十頁），於本院亦稱：本件確係聽到聲音之後才出去看，看到時告訴人二人已
      經倒下等情（見本院卷第四七頁）。經質以為何告訴被告說有看到車禍時稱：
      他們經常來找，做生意覺得很煩（見原審卷第七一頁），並於本院稱：事後回
      想起來，其實向他們講錯了，該日另有一件是國小學生被擦撞到，其看到的是
      那一件，而不是本件車禍，該件車禍只有輕微擦傷，沒有報警處理（見本院卷
      第四七頁），則既未看到本件車禍發生情形，自亦不能證明告訴人二人未遭被
      告機車撞擊。
（三）又告訴人二人係行走於行人穿越道上之事實，已據告訴人二人陳述甚詳，經對
      照道路交通事故調查報告表所示，被告機車刮地痕起點，僅距行人穿越道西緣
      四十公分（見第一五五九一號偵查卷第十四頁），參以本件車禍發生前，被告
      機車之行向乃沿成都路由東向西行駛及一般機車撞擊、倒地後開始刮地之可能
      距離，足見告訴人二人前揭所指在行人穿越道上遭撞擊之情應屬可信。被告雖
      另辯稱：該日既有二起車禍，且警員到場時現場已經移動過，不能認為上開刮
      地痕即係其機車倒地之刮地痕云云，然證人乙○○警員證稱：有問當事人車禍
      發生之大約地點，在那裡確實看到刮地痕，且經被告簽名確認位置等語（見本
      院卷第四六頁），可見車禍確實發生上開地點。
（四）車禍發生前告訴人二人之行向，係沿該路口西側行人穿越道，由南往北穿越成
      都路，告訴人甲○○係在右、告訴人丙○○係在左之事實，經告訴人二人指述
      綦明，且被告除談話紀錄表陳稱告訴人二人係由西北角進入行人穿越道（按即
      由北向南方向）外，嗣均供述告訴人二人係由南往北方向前進。又告訴人甲○○傷勢較告訴人丙○○為劇、顯係先受撞擊，而被告機車行向乃由東向西之事
      實，益足以推知車禍發生時，告訴人二人之相對位置，應為告訴人甲○○在東
      、丙○○在西，且均面朝北方等情，是告訴人二人係沿該路口西側行人穿越道
      由南往北穿越成都路足堪認定。再告訴人二人由發生車禍之路口西南側進入行
      人穿越道後，需至少行進八公尺，始會到達發生車禍之車道，亦有道路交通事
      故調查報告表在卷可參，則被告自有充足之時間發現此一車前狀況，而無反應
      不及之可能，是以被告辯稱告訴人二人忽然出現於車道，致閃避不及云云，亦
      無理由。至被告所稱：車禍現場並無其機車煞車痕，益見被告確實未注意車前
      狀況並禮讓行人，而撞及告訴人二人。
（五）按汽車行駛時，駕駛人應注意車前狀況並隨時採取必要安全措施；汽車行近行
      人穿越道前，應減速慢行，遇有行人穿越時，無論有無交通警察指揮或號誌指
      示，均應暫停讓行人先行通過，道路交通安全規則第九十四條第三項、第一百
      零三條分別定有明文；又依同規則第二條第一項第一款之規定，前述規則所稱
      汽車包括機器腳踏車在內。被告為已考領重型機車駕照之駕駛人，自應注意前
      揭規定。而依道路交通事故調查報告所載，車禍當時為晴天、市區○○道路、
      日間自然光線、路面乾燥無缺陷、無障礙物、視距良好，並非不能注意，竟疏
      未注意，亦未採取必要之安全措施，且未讓行人穿越道上之行人即告訴人二人
      優先通過，即貿然前行致撞擊告訴人二人，具有過失甚明。臺台北市車輛行車
      事故鑑定委員會亦同此認定，有該會九十一年九月十七日北鑑審字第九一三○
      二五五四○○號鑑定意見書在卷足憑（見原審卷第四三至四六頁）。而被告之
      過失行為，與告訴人二人所受傷害之間，均具相當因果關係。本件事證明確，
      被告犯行堪以認定。
（六）另告訴人二人與被告均堅稱事發之際自己之行向為綠燈，係對方闖越紅燈始肇
      事，然既無其他具體事證足以判斷事發時該路口之號誌時相為何，亦無目擊證
      人，自難僅憑前述之片面指訴即率斷被告或告訴人二人係闖越紅燈前行，附此
      敘明。
二、核被告所為，均犯刑法第二百八十四條第一項前段之過失傷害罪，其以一過失行
    為，同時致告訴人甲○○、丙○○二人受傷，係一行為而觸犯數罪名之想像競合
    犯，應依刑法第五十五條之規定，從一重處斷。又按「汽車駕駛人，無駕駛執照
    駕車、酒醉駕車、吸食毒品或迷幻藥駕車、行駛人行道或行經行人穿越道不依規
    定讓行人優先通行，因而致人受傷或死亡，依法應負刑事責任者，加重其刑至二
    分之一」，道路交通管理處罰條例第八十六條第一項定有明文（前述規定依據同
    條例第三條第八款之規定，於機車駕駛人亦有適用），被告於行經行人穿越道時
    不依規定讓行人優先通行，致告訴人二人受傷，應加重其刑至二分之一。再被告
    於其所犯本件之罪未被發覺前，已向當時處理事故之警員承認犯罪並接受裁判，
    有臺北市政府警察局萬華分局交通分隊警員乙○○填具之自首調查報告在卷可參
    （見第一五五九一號偵查卷第十八頁），應依刑法第六十二條前段之規定，減輕
    其刑，並先加後減之。
三、原審本同上見解，認被告所犯罪證明確，適用刑法第二百八十四條第一項前段、
    第五十五條、第六十二條前段、第四十一條第一項、道路交通管理處罰條例第八
    十六條第一項、罰金罰鍰提高標準條例第一條前段、第二條之規定，並審酌被告
    之智識程度、過失程度、告訴人二人之傷勢、尚未與告訴人達成和解，一再飾詞
    卸責等一切情狀，量處有期徒刑五月，並諭知易科罰金之折算標準。核其認事用
    法均無不合，量刑亦屬妥適。被告上訴，否認過失犯行；並稱如仍認其有過失，
    求予從輕量刑，並為緩刑之宣告云云。然被告確有過失，且原審已就量刑事項妥
    為斟酌，又被告雖陳述已盡力與告訴人商談和解情事，但未得告訴人認同，惟以
    其事後諉卸，於態度上未得告訴人原諒等情，實不宜再減輕刑度並遽為緩刑之宣
    告。被告所提上訴，為無理由，應予駁回。
據上論斷，應依刑事訴訟法第三百六十八條，判決如主文。
本案經檢察官郭弘佑到庭執行職務。
中      華      民      國    九十二    年      七      月     十八     日
                              臺灣高等法院交通法庭
                                  審判長法  官  楊  照  男
                                        法  官  陳  炳  彰
                                        法  官  王  詠  寰
右正本證明與原本無異。
不得上訴。
                                        書記官  駱  麗  君
中      華      民      國    九十二    年      七      月     十八     日
附錄本案論罪科刑法條
刑法第二百八十四條
因過失傷害人者，處六月以下有期徒刑、拘役或五百元以下罰金，致重傷者，處一年
以下有期徒刑、拘役或五百元以下罰金。
從事業務之人，因業務上之過失傷害人者，處一年以下有期徒刑、拘役或一千元以下
罰金，致重傷者，處三年以下有期徒刑、拘役或二千元以下罰金。


司法院資訊處製作；財團法人民間司法改革基金會備份。
